臺灣臺南地方法院家事裁定　　　　　　　96年度財管字第76號
聲　請　人　合作金庫商業銀行股份有限公司
法定代理人　甲○○
代　理　人　乙○○
上聲請人聲請為被繼承人丙○選任遺產管理人事件，本院裁定如
下：
    主      文
選任財政部國有財產局臺灣南區辦事處臺南分處為被繼承人丙○
（女，民國○○○年○月○○○日生，身分證統一編號：Ｚ00
0000000號）之遺產管理人。
聲請程序費用新臺幣壹仟元由被繼承人丙○之遺產負擔。
    理      由
一、按繼承人均拋棄其繼承權者，準用關於無人承認繼承之規定
    ，民法第1176條第6項定有明文。又繼承開始時，繼承人之
    有無不明，而不能依民法第1177條選定遺產管理人時，得由
    利害關係人聲請法院選任之。民法第1178條第2項亦有明文
    規定。揆諸前揭規定意旨，於繼承人皆拋棄其繼承權，無人
    繼承時，亦應許利害關係人聲請法院選任遺產管理人，俾為
    遺產之處置。
二、本件聲請意旨略以：鈞院受理94年度執字第49818號聲請人
    與債務人黃旺財、黃錦棋、黃景輝、丙○間給付借款強制執
    行事件，茲因債務人丙○於民國95年12月28日死亡，奉鈞院
    通知提出代辦繼承聲請書。次因其繼承人等全部聲明拋棄繼
    承（參照鈞院96年度繼字第248號)，而債務人丙○所遺留「
    台南縣西港鄉○○○段第930、931、947、948、949、952地
    號土地」之遺產，目前仍由債務人黃旺財養殖管理使用中，
    為早日繼續強制執行該執行標的物，為此聲請指定由黃旺財
    擔任丙○之遺產管理人等語。
三、經查：聲請人主張之上開事實，業據提出被繼承人之除戶謄
    本、本院96年1月17日南院慧94年度執意字第49818號通知函
    、繼承系統表、96年5月28日南院雅家儒96年度繼字第248號
    准予備查函為憑（均影本）、土地登記第一類謄本為憑，復
    經本院依職權調閱上開卷核閱無誤，堪信為真實。查被繼承
    人之繼承人均已聲明拋棄繼承權，而聲請人為被繼承人之債
    權人，其以利害關係人身分聲請選任被繼承人之遺產管理人
    ，自屬合法，應予准許。
四、按公示催告期限屆滿，無繼承人承認繼承時，其遺產於清償
    債權，並交付遺贈物後，如有剩餘，歸屬國庫；又按非公用
    國有財產以財政部國有財產局為管理機關，民法第1185條、
    國有財產法第12條分別定有明文。查本件被繼承人丙○之繼
    承人均已拋棄繼承權，足見渠等對被繼承人遺產之處置已漠
    不關心，且本院前函詢黃旺財關於擔任被繼承人之遺產管理
    人之意願，並經黃旺財於96年9月18日親收，有送達證書一
    件在卷可憑，惟黃旺財遲未具狀陳明願擔任被繼承人之遺產
    管理人，可認黃旺財無積極擔任被繼承人之遺產管理人之意
    願，實難期其將來執行職務能克盡職守，公正客觀，以善盡
    管理人之職務，而被繼承人之遺產，倘無人承認繼承時，於
    清償債權，交付遺贈物後，將歸屬國庫，故由國有財產局擔
    任被繼承人之遺產管理人，尚無不妥。況上開機關職司國有
    財產管理，經手眾多因無人繼承遺產之管理，必有熟稔相關
　　法律程序之人才處理相關事宜，程序上不致有不必要延宕。
  　據此，為使遺產之處置順利進行，並考量遺產管理之專業性
    與公平性，本院認選任財政部國有財產局臺灣南區辦事處臺
    南分處為被繼承人之遺產管理人，較為適當。
五、依非訟事件法第157條，裁定如主文。
中　　華　　民　　國　　96　　年　　11　　月　　19　　日
                  家事法庭  法　官　林富郎
上為正本係照原本作成。
如不服本裁定，應於裁定送達後10日內向本院提出抗告狀（附具
繕本），並應繳納抗告費新台幣1000元。
中　　華　　民　　國　　96　　年　　11　　月　　19　　日
                            書記官　劉毓如
